臺灣板橋地方法院刑事判決　　　　　　 99年度交易字第162號
公　訴　人　臺灣板橋地方法院檢察署檢察官
被　　　告　高明武
選任辯護人　謝維仁律師
上列被告因過失傷害案件，經檢察官提起公訴（98年度偵字第
28962 號），本院判決如下：
    主  文
高明武因過失傷害人致重傷，處有期徒刑肆月，如易科罰金，以
新臺幣壹仟元折算壹日。
    事  實
一、高明武於民國98年5 月11日20時36分許（起訴書誤為21時5
    分許），騎乘車牌號碼JA9- 528號重型機車，沿臺北縣五股
    鄉（現改制為新北市五股區，以下仍以行為時之縣市名稱稱
    之）五工一路往七號越堤道方向直行，行經臺北縣五股鄉○
    ○○路與五工六路之交岔路口時，因其前方有一車號不詳之
    箱型車突然右轉，高明武為閃避該箱型車而緊急煞車，其人
    車自行摔倒於上揭交岔路口之右線（往七號越堤道方向）道
    路中央，且受有右膝扭傷疼痛合併多處擦傷之傷害，詎高明
    武於自摔倒地後，本應注意汽車發生故障不能行駛，應即設
    法移置於無礙交通之處，以免遭後方來車追撞，而依當時天
    候晴、夜間有照明、柏油路面乾燥無缺陷、無障礙物，且以
    其所受傷勢亦不致影響其移置機車之能力，並無不能注意之
    情事，竟疏未注意，未即時將上揭機車移置路旁，適有洪詩
    媛騎乘車號NN8-202 號重型機車，沿同路段、同方向行經該
    處，因亦有行經無號誌交岔路口未注意車前狀況之疏失，洪
    詩媛所騎乘之機車車頭撞擊高明武倒置於該處之機車車尾，
    致洪詩媛人車倒地，受有嚴重外傷性顱骨骨折及顱內出血之
    傷害，並導致嗅覺喪失之重傷害。嗣經真實姓名年籍不詳之
    路人呼叫救護車將高明武與洪詩媛送醫救治，並於偵查犯罪
    機關或公務員尚未知悉犯罪前，經警前往高明武就醫之醫院
    處理時，當場承認為肇事人而查獲。
二、案經洪詩媛告訴臺北縣政府警察局（現改制為新北市政府警
    察局，下同）蘆洲分局移送臺灣板橋地方法院檢察署檢察官
    偵查起訴。
    理  由
一、按被告以外之人於審判外之言詞或書面陳述，除法律有規定
    者外，不得作為證據，刑事訴訟法第159 條第1 項定有明文
    ；又被告以外之人於審判外之陳述，雖不符前4 條之規定，
    而經當事人於審判程序同意作為證據，法院審酌該言詞陳述
    或書面陳述作成時之情況，認為適當者，亦得為證據，同法
    第159 條之5 第1 項規定甚明。經查：本件被告、辯護人及
    檢察官於本院審理時，對於本判決以下所引證據（含供述及
    非供述證據）之證據能力均表示不爭執，復未於言詞辯論終
    結前，對前開證據之證據能力提出異議，本院審酌前揭證據
    作成之情況，亦無違法或不當之處，揆諸前揭規定，上開證
    據自均有證據能力無疑，合先敘明。
二、訊據被告固坦承有於上揭時地騎乘機車肇事，惟矢口否認涉
    有過失致重傷犯行，辯稱：我騎機車因煞車而摔倒，那時候
    我人不舒服，在旁邊休息，後來我要站起來牽車時，被害人
    才從後面撞上等語。辯護人則略以：被告倒地後並非馬上站
    起，係經過1 分鐘後才站起，此段期間不能計入移車之時間
    ，站起後，距離撞擊亦僅52秒，然被告當時不見得可馬上回
    神，所以縱其未於52 秒 內移車，亦無過失可言，且以被告
    當時受傷嚴重，事後請了一個禮拜的假，故其縱於站起後馬
    上移車，亦無法在52秒內完成移車。而被告得以移動告訴人
    ，係因告訴人之重量輕於機車，且移動人是比較緊急的情形
    ，此時人會分泌腎上腺素使力氣變大，告訴人亦會順勢出力
    。起訴書所指被告未樹立事故標誌，但機車並無機車用故障
    標誌，若在現場撿拾物品作為標誌，亦無法於52秒內找到該
    物品。至關於嗅覺有無完全喪失之問題，告訴人經過1 年半
    的時間才至榮民總醫院就醫，足見其未達完全喪失嗅覺的程
    度等語置辯。
三、經查：
（一）被告於上揭時、地騎乘機車為閃避某車號不詳車輛而自摔
      倒地，嗣由告訴人騎乘機車撞及被告倒置於上揭路段中央
      之機車等事實，業據被告於警詢、偵查中供承不諱（同上
      偵卷第4 至7 頁、42至44頁），核與證人即告訴人洪詩媛
      於警詢中之證述（98年度偵字第28962 號卷第8 至9 頁）
      大致相符，並有道路交通事故現場圖（同上偵卷第19頁）
      、道路交通事故調查報告表（一）（二）（同上偵卷第20
      、21頁）、道路交通事故照片16張（同上偵卷第22至29頁
      ），應堪信為真實。按汽車（含機器腳踏車）發生故障不
      能行駛，應即設法移置於無礙交通之處，道路交通安全規
      則第112 條第1 項第12款定有明文，是本件告訴人騎車摔
      倒之肇事原因，除係因告訴人自身未注意車前狀況外，被
      告於騎車摔倒後，未即時將機車移至無礙交通之場所亦應
      為原因之一。另觀諸臺灣省臺北縣區行車事故鑑定委員會
      就本件肇事原因為鑑定結果，亦認「（一）洪詩媛晚間駕
      駛普通重型機車，行經無號誌交岔路口，未充分注意車前
      狀況撞擊前方已發生肇事倒地之機車，為肇事主因。（二
      ）高明武晚間駕駛普通重型機車，肇事機車倒地後，未做
      安全警示措施，為肇事次因。」，有該委員會北縣鑑字第
      980973號鑑定意見書（同上偵卷第60至62頁），又臺灣省
      車輛行車事故覆議鑑定委員會亦採相同之意見，有該委員
      會98年10月27日覆議字第0986203978號函1 紙（同上偵卷
      第64頁）附卷可參，則本件被告於騎車摔倒後，未能即時
      將機車移至路旁，應為告訴人騎車肇事之原因之一，應堪
      認定。
（二）被告雖以前詞置辯，並提出行政院衛生署臺北醫院診斷證
      明書1 紙（同上偵卷第14頁）、請假證明1 張（本院卷第
      87頁）以為佐證。然查：被告於99年5 月11日20時36分15
      秒，因其前方之車輛右轉後而摔倒、於同時36分26秒，被
      告雙手撐起坐在地上、於同時37分34至36秒，被告站起身
      、於同時37分39秒至38分27秒，被告以步行方式離開原倒
      地位置、於同時38分28秒，告訴人即騎車撞及被告之機車
      、於同時38分29秒至32秒，被告出現並走向告訴人、於同
      時38分36秒，被告上前攙扶告訴人、於同時38分52秒，被
      告將告訴人移至路邊、於同時39分31秒，被告移置告訴人
      後步行至機車右方，有本院案發現場監視光碟勘驗報告1
      份（本院卷第59至67頁）附卷可參，則本件自被告站起身
      起至告訴人騎車撞及被告之機車止，共計有52秒之時間，
      且被告於站起身後即步行離開騎機車倒地位置，期間未有
      任何積極移置機車之動作。再經本院前往案發現場履堪，
      並命被告將肇事之同輛機車擺放於案發之同一位置，再當
      場使被告及員警1 名分別將該機車移至兩邊路旁，並計算
      移車所花費之時間，認被告將該機車移至右側較短距離路
      旁（即同上偵卷第4 頁之道路交通事故現場圖之A 點）需
      花費14秒之時間，將機車移至左側較遠距離路旁（即同圖
      之B 點）需花費21秒之時間；警員將該機車移至右側較遠
      距離路旁（即同圖之A 點）需花費15秒之時間，將機車移
      至較遠距離路旁（即同圖之B 點）需花費24秒之時間，有
      本院99年9 月28日勘驗筆錄1 份（本院卷第84至86頁）。
      揆諸上揭稽證，被告於站起身後至告訴人騎車撞及其機車
      前，顯有充分餘裕之時間得以移置車輛，詎其竟未為任何
      移車之動作，故認被告就本件交通事故之發生，應有疏失
      。至被告提出之臺北醫院診斷證明書1 紙，雖載有被告受
      有右膝扭傷疼痛合併多處擦傷之傷害等情，然該右膝之扭
      傷縱稍有影響被告之行動能力，然以被告於案發時猶能自
      行站起身及攙扶告訴人，並將告訴人移置路邊等情研判，
      被告於車禍後雖受有傷害，然仍得起身行走及移置人體或
      其他物品，而上揭請假證明1 紙，亦僅得證明被告因車禍
      右膝扭傷，故向其服務之公司請假一週，亦難據此證明被
      告於案發時已喪失移置機車之能力，是尚難僅憑被告上揭
      辯詞，及上揭臺北醫院診斷證明書、請假證明各1 紙，遽
      認被告於案發時已無能力及時移置車輛而無過失。
（三）告訴人因上揭車禍受有嚴重外傷性顱骨骨折及顱內出血之
      傷害，並導致嗅覺喪失之重傷害之情，有亞東紀念醫院診
      斷證明書1 紙（同上偵卷第13-1頁）、臺北榮民總醫院門
      字第40920 號診斷證明書1 紙（本院卷第128 頁）附卷可
      參。再經本院就告訴人之嗅覺檢驗結果，分別函詢亞東紀
      念醫院、臺北榮民總醫院，經亞東紀念醫院覆稱：「二、
      『嗅覺喪失』為病患主訴，這是嚴重頭部外傷患者常有的
      症狀之一，並無儀器可檢驗。嗅覺喪失對日常生活及情緒
      影響很大，為難治之症。」等語，有亞東紀念醫院99 年
      10月26日亞醫歷字第0996410597號函文1 份（本院卷第
      100 頁）附卷可參；又臺北榮民總醫院則函覆稱：「（一
      ）病患洪詩媛小姐於2010年12月2 日至本院鼻科門診求治
      ，鼻內視鏡檢查未發現鼻腔內有其他病變，"Sniffin
      sticks" 嗅覺檢查其結果為嗅覺全失，給予洪小姐口服類
      固醇治療測試，患者尚未回診。（二）本院鼻科採用德國
      Sniffin sticks嗅覺檢查，為半客觀之方法。... 。」等
      語，亦有臺北榮民總醫院100 年1 月25日北總耳字第1000
      001427號函文1 份（本院卷第132 頁）在卷可佐，揆諸上
      揭稽證，堪認告訴人之嗅覺已達毀敗之程度，而屬重傷害
      無訛。
（四）綜上所陳，被告就本案車禍之發生既有過失，且其過失行
      為與告訴人所受之重傷害之結果間，具有相當因果關係，
      是本案事證明確，被告犯行，洵堪認定，應依法論科。
四、核被告所為，係犯刑法第284 條第1 項後段之過失致重傷罪
    。被告於案發後停留於現場，並經救護車將其送往醫院救治
    時，於警方前往醫院尚未知悉何人肇事前，向有偵查機關權
    限之員警自首，承認其肇事而願接受裁判一情，有臺北縣政
    府警察局蘆洲分局道路交通事故肇事人自首情形紀錄表1 紙
    在卷可稽，嗣並接受裁判，符合自首之規定，應依刑法第62
    條前段之規定減輕其刑。爰審酌被告前無故意犯罪之前科紀
    錄，有臺灣高等法院被告前案紀錄表在卷可參，素行尚佳，
    其因故騎車摔倒後，本應恪遵交通規則立即將機車移置無礙
    交通處，以維其他用路人之安全，竟疏未注意而肇生本件車
    禍，致告訴人受有重傷害，其行為尚非足取，兼衡被告犯後
    否認犯行、其過失程度為肇事次因、告訴人過失程度為肇事
    主因、告訴人所受傷害程度及尚未與告訴人達成和解等一切
    情狀，量處如主文所示之刑，並諭知易科罰金之折算標準，
    以示懲儆。
據上論斷，應依刑事訴訟法第273 條之1 第1 項、第299 條第1
項前段，刑法第284 條第1 項後段、第62條前段、第41條第1 項
前段，刑法施行法第1 條之1 第1 項、第2 項前段，判決如主文
。
本案經檢察官李美金到庭執行職務。
中    華    民    國   100    年    3     月    17    日
                  刑事第十二庭  法  官  張誌洋
以上正本證明與原本無異
如不服本判決應於送達後10日內向本院提出上訴狀
                                書記官  張桐嘉
中    華    民    國   100    年    3     月    17    日
附錄本案論罪科刑法條全文：
中華民國刑法第284條
（過失傷害罪）
因過失傷害人者，處 6 月以下有期徒刑、拘役或 5 百元以下罰
金，致重傷者，處 1 年以下有期徒刑、拘役或 5 百元以下罰金
。
從事業務之人，因業務上之過失傷害人者，處 1 年以下有期徒
刑、拘役或 1 千元以下罰金，致重傷者，處 3 年以下有期徒刑
、拘役或 2 千元以下罰金。